臺灣臺北地方法院民事判決　　　　　　 94年度簡上字第219號
上　訴　人　戊○○
　　　　　　丁○○
兼 上 2 人
訴訟代理人　丙○○
被 上訴 人　東南汽車客運股份有限公司
法定代理人　己○○
訴訟代理人　庚○○
　　　　　　甲○○
　　　　　　乙○○
上列當事人間請求侵權行為損害賠償事件，上訴人對於中華民國
94年3月2日臺灣臺北地方法院臺北簡易庭93年度北簡字第17460
號第一審判決提起上訴，本院判決如下：
    主      文
原判決關於命上訴人連帶給付超過新臺幣壹萬仟佰元及自民
國九十三年七月十六日起至清償日止，按年息百分之五計算之利
息部分，及該部份假執行之宣告，暨訴訟費用之裁判均廢棄。
前開廢棄部分，被上訴人在第一審之訴駁回。
其餘上訴駁回。
第一、二審訴訟費用由上訴人連帶負擔百分之三，餘由被上訴人
負擔。
    事實及理由
一、被上訴人起訴主張：上訴人丙○○原受僱於被上訴人擔任大
    客車駕駛員，於民國93年1月15日駕駛被上訴人公司車號AG-
    165號中型營業客車搭載乘客，行經翠柏山莊附近，因私自
    下車買便當，停車疏未熄火，且未拉妥手煞車，致該車於上
    坡路段車輛倒退，滑落於路旁山谷，受有冷氣散熱箱破裂、
    油箱破裂、傳動軸變形、後保險桿變形等損害，該車並因此
    進場修復，費時10日。被上訴人支付該車修復費新臺幣（下
    同）30萬8900元、該車交易價值貶損5萬元及喪失10日營業
    收入8萬元，合計受損金額為43萬8900元。上訴人戊○○、
    丁○○為上訴人丙○○之人事保證人，爰依侵權行為及人事
    保證契約，請求上訴人應負連帶清償責任。併聲明：上訴人
    應連帶給付被上訴人43萬8900元，及自起訴狀繕本送達翌日
    起至清償日止，按年息百分之五計算之利息。
二、上訴人則以：事故發生當日將該車拖回內湖保養廠時，會同
    廠方勘驗毀損狀況為油箱漏油、傳動軸變形、冷氣散熱破裂
    、後保險桿變形等，惟被上訴人於原審提出修理估價單達17
    項，與實際毀損情形相異，且修繕價格過高，不合市價；又
    原審判決被上訴人修車期間為10日，係以進場修配迄車輛牽
    出止，作為營運損失期間，亦不合理，應以該車受損項目實
    際送修所需時間計算，始符情理；且上訴人賠償範圍應按被
    上訴人公司肇事處分及扣償辦法由兩造比例分擔；另上訴人
    丙○○按規定請假獲准，未有曠職，預告工資2萬4667元及
    資遣費5萬2417元、SARS期間補償款5000元應准予抵銷等語
    置辯。
三、原審判決上訴人應連帶給付被上訴人25萬200元及自93年7月
    16日起至清償日止，按年息百分之五計算之利息，並駁回被
    上訴人其餘之訴。上訴人不服，提起上訴，並聲明：(一)原判
    決不利於上訴人之部分廢棄。(二)上開廢棄部分，被上訴人在
    第一審之訴及假執行之聲請均駁回。被上訴人則未聲明不服
    ，並答辯聲明：上訴駁回。
四、兩造不爭執事實：
  (一)上訴人丙○○係被上訴人客車駕駛員，上訴人戊○○、丁○○係丙○○之人事保證人，並於員工保證書放棄先訴抗辯權
    。
  (二)丙○○於上開時間駕駛被上訴人所有車號AG-165號中型營業
    客車行經翠柏山莊附近，丙○○因下車疏未注意，致該車於
    上坡路段倒退滑落路旁，受有冷氣散熱箱破裂、油箱漏油、
    傳動軸變形、後保險桿變形等損害，丙○○之疏失與被上訴
    人車損有相當因果關係。
  (三)丙○○自93年2月17日起連續3日以上未到班。
  (四)被上訴人於93年2月25日以丙○○自93年2月17日起無故曠職
    達3日以上為由，未經預告將丙○○解雇。
  (五)被上訴人同意給付丙○○於92年SARS肆虐期間補助款5000元
    。
五、本件爭點如下：
  (一)被上訴人所受損害額若干？被上訴人應否分擔損害？
  (二)上訴人丙○○抗辯被上訴人未經合法解雇，認應給付資遣費
    、預告期間工資，據以主張抵銷，有無理由？
六、本院之判斷：
  (一)按因故意或過失，不法侵害他人之權利者，負損害賠償責任
    ，又不法毀損他人之物者，應向被害人賠償其物因毀損所減
    少之價額，民法第184條第1項前段、第196條分別定有明文
    。本件上訴人既有上開過失行為而致被上訴人車輛受有前揭
    損害結果，且上訴人之不法行為與被上訴人所受損害結果間
    復有相當因果關係，為兩造所不爭執，堪信為真正，而戊○○、丁○○又係丙○○之人事保證人，保證丙○○任職期間
    或執行職務期間，因故意或過失，致使被上訴人遭受損害時
    ，負連帶賠償之責，並於員工保證書放棄先訴抗辯權，此有
    員工保證書可稽（見原審卷第17頁），復為上訴人所不爭執
    ，揆諸侵權行為及保證之法律關係，被上訴人主張上訴人應
    對其負連帶損害賠償責任，自屬有據。
  (二)就爭點一部份：
  1.按損害賠償，除法律另有規定或契約另有訂定外，應以填補
    債權人所受損害及所失利益為限，民法第216條亦有明文。
    而物被毀損時，被害人除得依民法第196條請求賠償外，並
    不排除民法第213條至第215條之適用。依民法第196條請求
    賠償物被毀損所減少之價額，得以修復費用為估定之標準，
    但以必要者為限。最高法院77年度第9次民事庭會議決議(一)
    可資參照。
  2.就車損部分：原審囑託臺灣區汽車修理工業同業公會就上開
    車輛修復費用及殘餘價值鑑定結果，認零件費用：8萬3500
    元、鈑金工資13萬9700元、烤漆工資1萬2000元，合計費用
    23 萬5200元，至於大客車交易價值因現市場並無行情可循
    ，而是按使用人所需來估價，大客車外殼打造因價格不一，
    故無行情可查，固有該會93年10月26日93區汽工（同）字第
    93118號函可稽（見原審卷第131頁），上訴人則以前揭情詞
    置辯，經查：
  (1)依本院函請台北市汽車保養商業同業公會鑑定結果，認系爭
    車輛受損後，被上訴人修車派工單上所載修護內容為油箱漏
    油、傳動變形、冷氣散熱箱破裂、後保險桿變形等4項（見
    原審卷第14頁），與嗣後送修項目如估價單所載右後保險桿
    鈑金校正、右後保險桿烤漆、油箱換新、油箱換新工資、傳
    動軸換新、傳動軸換新工資、冷氣散熱片焊接、冷媒管換新
    、冷媒管換新工資、灌冷媒、油表比重器換新、油表比重器
    換新工資、傳動軸固定位、車身下樑鈑金、車體鈑金校正、
    噴漆烤修、電路查修等共17項（見原審卷第15頁）損害情形
    為有關連，此有該會95年6月5日北市（95）北市汽保公會仁
    字第037號函足憑（見本院卷第123頁），而事故當日會勘時
    僅以目視所及受損情形記載大概修理部位，俟事後再根據前
    所列載大概修理部位逐項檢修條列細部應修繕項目，亦與常
    情無違，故上訴人主張被上訴人所提修理估價單與事故當日
    會勘實際毀損情形有異云云，即無足取。
  (2)又依台北市汽車保養商業同業公會鑑定結果，前述估價單所
    載各項品名合理修繕費用共計8萬1500元，該鑑定係針對上
    開估價單所載項目逐一列舉鑑定，相較原審囑託臺灣區汽車
    修理工業同業公會鑑定，僅係籠統估計零件費用、鈑金及烤
    漆工資，更為精確仔細，上訴人對此鑑定結果亦不爭執（見
    本院卷第134頁），堪認被上訴人車輛受損合理修繕費用為8
    萬1500元。被上訴人雖指稱上開鑑定費用顯然偏低，對其顯
    失公平，認應以原審鑑定價額為準云云（見本院卷第145頁
    ），並未具體指摘該鑑定有何不當或顯失公平，自無可採。
  3.營業損失部分：被上訴人主張系爭車輛因本件事故受損送修
    費時10日，然為上訴人否認。查該車因送修致被上訴人未能
    利用營業，無從獲得營業收入，而上開車損合理修繕期間為
    5日，亦經台北市汽車保養商業同業公會上開鑑定可資憑採
    ，上訴人復於原審自認被上訴人因系爭車輛受損，受有營業
    利益喪失之損害，且該損害以每日2000元為合理（見原審卷
    第103頁），是被上訴人請求營業損失1萬元（計算式：
    2,000 ×5＝10,000），應屬適當。
  4.又行車肇事責任，如經判明後雙方願意和解，悉依損害賠償
    情形賠償，賠償責任屬公司駕駛員責任者，其賠償款項，得
    由公司先行墊付，事後依肇事處分及扣償辦法處理，此觀被
    上訴人制定行車肇事處理辦法第15條第3款即明。而該扣償
    辦法亦規定駕駛人第1次肇事，賠償金額在5萬1元至10萬元
    內者，由公司負擔百分之八十（見原審卷第91至92頁）。上
    開辦法固係就被上訴人與其駕駛員就行車肇事致對第三人負
    損害賠償責任時所為分擔賠償規定，但本件上訴人行車肇事
    未對第三人負有損害賠償責任，較行車肇事致第三人受損害
    之情節為輕，依舉重明輕法理，更應認為有上開扣償辦法適
    用，始符公平。上訴人丙○○主張本件事故係其於任職期間
    第1次於行車途中肇事乙情，被上訴人就此陳稱：「不清楚
    」（見本院卷第189頁反面），本院審酌卷內並無事證可資
    認定本件事故非上訴人第1次肇事，堪信上訴人此部分主張
    為真實。又被上訴人辯稱：「肇事後駕駛員繼續工作，始有
    該辦法適用，且駕駛員須切結賠償」云云（見本院卷第189
    頁），為上訴人所否認，卷查被上訴人制訂之工作規則（見
    本院卷第96至119頁）或上開扣償辦法復均無明文有此限制
    ，是被上訴人辯稱本件並無適用該扣償辦法云云，即無可取
    。準此，本件被上訴人車損及營業損失共計9萬1500元（計
    算式：81,500＋10,000＝91,500），依上開辦法應由被上訴
    人負擔百分八十，上訴人負擔百分之廿，則被上訴人請求上
    訴人賠償1萬8300元（計算式：91,500×20％＝18,300），
    始屬正當，應予准許。
  (三)就爭點二部分：
  1.按雇主應給付預告期間之工資者，以雇主依勞動基準法（下
    稱勞基法）第11條或第13條但書規定終止勞動契約，而未依
    勞基法第16條第1項各款所規定期間前預告者為限，此觀勞
    基法第16條第3項規定自明；又雇主應發給勞工資遣費者，
    以雇主依勞基法第11條或第13條但書規定終止勞動契約或雇
    主有勞基法第14條第1項所列各款情形之一，經勞工不經預
    告終止契約者等為限，由勞基準法第17條、第14條第4項之
    規定亦可明瞭。
  2.查上訴人丙○○自承從未對被上訴人為終止勞動契約之意思
    表示等語（見本院卷第189頁反面），而被上訴人則抗辯：
    伊係依勞基法第12條第1項第4款、第6款規定未經預告片面
    終止與上訴人丙○○間勞動契約，上訴人依同法第18條規定
    自不得請求加發預告期間工資及資遣費等語置辯。設若被上
    訴人就此抗辯為真，即丙○○有違反勞動契約或工作規則情
    節重大，或無正當理由繼續曠工3日之情形，上訴人本不得
    請求預告期間工資及資遣費；倘被上訴人此部分抗辯為不可
    採，則因上訴人丙○○並未向被上訴人終止勞動契約，兩造
    間勞動契約繼續存在，上訴人亦無從請求加發預告期間工資
    及資遣費。準此，不論被上訴人片面終止兩造勞動契約是否
    合法，上訴人丙○○據此主張於93年2月底遭被上訴人非法
    解雇，被上訴人應給付資遣費5萬2417元及預告工資2萬4667
    元，此項債權應與前述損害賠償債權抵銷云云，並無可取。
  (四)末按二人互負債務，而其給付種類相同，並均屆清償期者，
    各得以其債務，與他方之債務，互為抵銷，民法第334條第1
    項定有明文。本件上訴人丙○○主張於92年SARS肆虐期間正
    常出車，被上訴人允諾給付5000元補償款尚未給付，為被上
    訴人所自認，上訴人主張據此抵銷前揭對被上訴人所負侵權
    行為損害賠償債務，即屬有據，則於被上訴人請求損害賠償
    時，自應扣除之。茲被上訴人請求上訴人賠償之金額經本院
    核可有據者為1萬8300元，經上訴人主張5000元抵銷後為1萬
    3300元（計算式：18,300－5,000＝13,300），被上訴人於
    此請求範圍內，應予准許，逾此範圍請求，不應准許。
七、綜上所述，被上訴人本於侵權行為、保證契約之法律關係，
    請求上訴人應連帶賠償被上訴人之損害賠償1萬3300元，及
    自起訴狀繕本送達翌日（即93年7月16日）起至清償日止，
    按年息百分之五計算之利息，為有理由，應予准許。逾此範
    圍之其餘請求，則不予准許，應予駁回。原審就超過上開應
    准許部分，為上訴人敗訴之判決，並為假執行之宣告，自有
    未洽。上訴意旨就此部分指摘原判決不當，求予廢棄改判，
    為有理由。至於上開應准許部分，原審判命上訴人給付，並
    為假執行之宣告，核無違誤，上訴意旨，就此部分，仍執陳
    詞，指摘原判決不當，求予廢棄，為無理由，應駁回其上訴
    。
八、本件為判決之基礎已臻明確，兩造其餘之攻擊或防禦方法及
    未經援用之證據，經本院斟酌後，認為均不足以影響本判決
    之結果，亦與本案爭點無涉，自無逐一詳予論駁之必要，併
    此敘明。
九、據上論結，本件上訴為一部有理由，一部無理由，依民事訴
    訟法第436條之1第3項、第450條、第449條第1項、第79條、
    第85條第2項，判決如主文。
中　　華　　民　　國　　96　　年　　2 　　月　　7 　　日
                 民事第五庭    審判長法　官  翁昭蓉
                  　　　　　　　　　 法　官　陶亞琴
                                     法  官  胡宏文
以上正本係照原本作成
本件不得上訴
中　　華　　民　　國　　96　　年　　2 　　月　　7 　　日
                                     書記官  曾寶生
